臺灣高等法院刑事判決　　　　　　　　 100年度軍上字第48號
上　訴　人
即　被　告　鍾明益
上列上訴人即被告因違反職役職責案件，不服國防部高等軍事法
院100年度上訴字第53號，中華民國100年10月19日第二審判決（
起訴案號：國防部北部地方軍事法院檢察署100年毒偵字第104號
），提起上訴，本院判決如下：
    主  文
上訴駁回。
    理  由
一、按當事人不服高等軍事法院宣告有期徒刑之上訴判決者，得
    以判決違背法令為理由，向高等法院提起上訴；上訴高等法
    院之案件，準用刑事訴訟法關於上訴第三審之規定，軍事審
    判法第181 條第5 項、第206 條第1 項但書分別定有明文。
    又按上訴於第三審法院，非以判決違背法令為理由，不得為
    之，刑事訴訟法第377 條亦有明文規定。是提起第三審上訴
    ，應以原判決違背法令為理由，係屬法定要件，且必須依據
    卷內資料為具體之指摘，並足據以辨認原判決已具備違背法
    令之形式，始屬相當。若上訴理由狀並未依據卷內訴訟資料
    ，具體指摘原判決不適用法則或如何適用不當，或上訴理由
    狀，雖指摘原判決有違背法令，但未指明原判決有如何違法
    事由之具體情事，僅泛言有何條款之違法而無具體情事，或
    顯與法律規定得為第三審上訴理由之違法情形不相適合者，
    均應認其上訴為違背法律上之程式，予以駁回，最高法院76
    年度台上字第5771號判例意旨可資參照。
二、本件國防部高等軍事法院判決依憑上訴人即被告林國穎（下
    稱被告）於偵查、地方軍事法院及高等軍事法院審理時所為
    於100年6月21日7時20分許，在營部餐廳毆打被害人劉佳燊
    及拿取鐵製折疊椅欲丟擲劉佳燊之陳述、證人即被害人劉佳
    燊中士、證人即該管兵器連上尉連長林生煌、證人即營部連
    少尉輔導長梁師音、證人即少尉排長崔瑋麟、證人即上兵游
    明恩及王韋壬之證述、國軍新竹地區醫院附設民眾診療服務
    處100年6月21日第00000000號診斷證明書、被告兵籍表、被
    告臨時召集令、國防部後備司令部人事軍務組林穎宏上尉
    100年6月9日製作之公務電話紀錄、後備九０三旅人事科許
    宏銘上尉100年6月13日製作之公務電話紀綠影本、後備九０
    三旅100年9月13日後北光人字第1000002454號函及所附步三
    營餐廳平面圖、案發地環視圖、被告及被害人案發時所坐位
    置圖、案發時座位距離關係圖、營部長官桌擢疊照片等為據
    ，認定被告係後備九０三旅步三營步一連二兵，於100年6月
    20日22時許，回役後至後備九０三旅步三營報到，經該營安
    排暫由營部託管，惟翌(21)日7時10分許，被告在營部餐廳
    ，因用餐時將雙手置於桌上，遭當時坐於長官桌之營部連中
    士組長劉佳燊糾正其用餐姿勢不良，被告明知劉佳燊為其沒
    有命令權而官階在上之上官，竟心生不滿，基於對上官施強
    暴之犯意，於遭糾正後起身至劉佳燊之後方，以左手握拳先
    朝劉佳燊左臉頰揮擊1拳，致劉佳燊受有左眼挫傷併腫脹之
    傷害，復以右手握拳，朝劉佳燊後腦勺揮擊1拳，並拿取講
    臺高階長官桌所用之鐵製折疊椅欲丟向劉佳燊，旋遭該連上
    兵游明恩壓製在地，始停止犯行等事實，並審酌被告於案發
    時仍在假釋期間，仍不知警惕，甫於回役翌日，因不服管教
    ，而恣意對上官施強暴，無視軍中倫理及服從義務，嚴重影
    響幹部之領導統禦威信，及其於審理時已當庭向被害人劉佳
    燊道歉，尚有悔悟之心，並參酌軍事檢察官具體求處刑期等
    一切情狀，認地方軍事法院適用陸海空軍刑法第49條第3項
    之規定，論處被告有期徒刑1年，認事、用法及量刑均無不
    當，因而維持地方軍事法院判決等情，均已詳敘其所憑證據
    、認定理由及量刑依據，從形式上觀察，並無任何採證認事
    、用法或量刑之不當或違法。
三、被告上訴意旨略以：被害人劉佳燊於案發前未向被告表明身
    分，被告係早點名快結束前臨時加入早點名，因初下部隊，
    不敢亂瞄，又有近視，不知被害人劉佳燊為上官。再者，至
    餐廳用餐時，滿腦只想用食，沒心思分辨上下桌位，其主觀
    上認被害人劉佳燊是士兵，原審未盡調查能事，對於被告有
    利之證據不採，亦未交待理由，判決適用法則不當。再者，
    原審審理程序未予被告充分答辯及陳述意見之機會，訴訟程
    序違背法律規定等語。
四、經查：
  (一)有關被告是否知悉被害人劉佳燊為其上官一節，業據證人即
    營部連排長崔瑋麟少尉於原審審理時證稱：案發當日上午其
    有集合部隊實施點名，被告當時也有參加，當時第1桌有坐
    輔導長梁師音、劉佳燊及其本人，士官兵均知各連第1桌為
    長官桌，單位幹部可以從坐第1桌的人分辨出來等語(見第一
    審卷第72頁至第72頁反面)，核與證人即上兵游明恩於偵查
    中證稱：劉佳燊當時是坐在連隊長官的桌子，該桌當時坐有
    輔導長、劉中士、排長，除了軍官幹部以外，士官幹部亦會
    在連隊長官桌用餐，連隊長官桌成員均是軍士官幹部，一般
    弟兄不會坐在上面等語(見偵查卷第68頁、第69頁)；證人即
    該管兵器連上尉連長林生煌證稱：案發當時第1桌為連上長
    官桌、第2桌為士官幹部桌，第3桌以下則是常備兵之桌次，
    被告坐在常備兵之桌次等語(見偵查卷第76頁)；證人即上兵
    王韋壬亦證稱：連上長官及幹部都坐第1桌，用餐時由值星
    官或幹部糾正兄弟用餐姿勢等語(見偵查卷第108頁)；證人
    即營部連少尉輔導長梁師音亦證稱：連上長官及幹部都坐第
    1桌等語相符(見偵查卷115頁)，是由軍中用餐桌次即可區分
    何人係屬單位幹部。況被告自承：案發當日有參加早點名，
    97年入伍時，在餐廳用餐期間，僅軍士官幹部有權糾正用餐
    姿勢，被害人劉佳燊當時係坐在該連第1桌，與劉佳燊同桌
    的還有輔導長(其原誤認係女士官)，第1桌沒坐滿6人，第2
    桌坐滿6人，其進餐廳就往前補滿，剛好在第3桌等情(見原
    審卷第74頁、第78頁)，原審依上開各情而詳細認定說明被
    告曾參與早點名，當知早點名係由排長崔瑋麟主持，排長崔
    瑋麟係屬該連軍士官幹部，而用餐期間，被害人劉佳燊係與
    排長崔瑋同桌，該桌僅坐3人，未見其他士兵補滿該桌人數
    ，認被告主觀上應知該桌為長官桌，應知同坐該桌者係士官
    以上之幹部，核無不合，被告上訴就原審已詳為認定說明之
    點再為爭執，並主張其初下部隊不敢亂瞄，又有近視，不知
    被害人劉佳燊為上官。於餐廳用餐時，滿腦只想用食，沒心
    思分辨上下桌位云云，泛言原判決適用法則不當，顯與法律
    規定得為第三審上訴理由之違法情形不相適合。
  (二)審判程序之訴訟程序，專以審判筆錄為證，刑事訴訟法第47
    條定有明文，依原審100年10月12日審判筆錄記載，被告於
    審判期日就證據調查已一一表示意見，就事實及法律部分亦
    分別答辯並就量刑表示意見，且於最後陳述部分亦曾陳述其
    與被害人劉佳燊之互動關係，依原審審判筆錄之記載，並無
    未予被告答辯及陳述意見機會之情形，被告主張原審審理程
    序有未給了答辯及陳述意見機會之瑕疵，尚屬無據。
五、綜上，本件原審判決既已敘明所憑證據及認定理由，而其所
    為事實認定，俱有卷內證據資料足憑，並無違背法令之情形
    存在。被告仍執前詞提起上訴，置原審判決所為明白論斷於
    不顧，仍持原審判決指駁之陳詞再事爭辯，或對原審法院取
    捨證據與自由判斷證據證明力之職權行使，指為違法，與單
    純為事實上枝節性之爭辯，與法律規定得為法律審上訴理由
    之違法情形，不相適合，揆之首揭規定及說明，其上訴為違
    背法律上之程式，應予駁回。
據上論斷，應依軍事審判法第206 條第1 項但書、刑事訴訟法第
395 條前段，判決如主文。
中    華    民    國   100    年    12    月    28    日
                  刑事第二庭  審判長法  官  洪光燦
                                    法  官  宋松璟
                                    法  官  蘇素娥
以上正本證明與原本無異。
不得上訴。
                                    書記官  戴伯勳
中    華    民    國   101    年    1     月    2     日